臺灣嘉義地方法院民事判決　　　　　　　 93年度訴字第590號
原　　　告　乙○○
訴訟代理人　林德昇律師
　　　　　　顏伯奇律師
被　　　告　甲○○
上列當事人間損害賠償事件，本院於民國九十四年九月十四日言
詞辯論終結，判決如下：
    主  文
被告應給付原告新臺幣伍拾肆萬貳仟柒佰陸拾參元，及自民國九
十三年八月十一日起至清償日止，按週年利率百分之五計算之利
息。
原告其餘之訴駁回。
訴訟費用由被告負擔十分之七，餘由原告負擔。
本判決於原告以新臺幣壹拾捌萬元供擔保後，得假執行，但被告
如於執行標的物拍定、變賣前以新臺幣伍拾肆萬貳仟柒佰陸拾參
元為原告預供擔保，得免為假執行。
原告其餘假執行之聲請駁回。
    事實及理由
壹、原告主張：
一、兩造係黃豐原所僱挖生薑之工人，黃豐原之妻李淑裡於民國
    九十二年十二月二十日在生薑園內拾得一斗笠，而置於原告
    車內。同年月二十三日天氣酷熱，原告之妻陳世珍即執該斗
    笠予高姓工人。被告見狀即詢陳某該斗笠是自何處取得，陳
    某答：係李淑裡在薑園撿到而置於原告車上。被告即稱：我
    車上東西不要隨便亂拿，原告謂：一頂斗笠有那麼重要嗎，
    我太太又不知道那頂斗笠是你的。被告因而心生不滿持割草
    機割傷原告左臉頰，致原告受有長約三十公分臉頰及頸部撕
    裂傷深及肌肉層併肌肉及神經斷裂之傷害。被告嗣經鈞院九
    十三年度易字第一一七號判決判處傷害罪確定，故其應負侵
    權行為損害賠償責任。
二、原告所主張之損害項目及金額，分敘如下：
    (1)醫藥費用：
      住院費用及後續治療之門診費用合計五萬元。
    (2)減少勞動能力之損害：
      原告因上開深及肌肉層及唾液線之傷勢於九十二年十二月
      二十三日至同年月三十日住院八日，並依醫囑在家休養三
      個月，其頭頸部需大範圍包紮，故於包紮期間內即無法從
      事挖生薑、搬運生薑粗重工作。原告係三個月又八日無法
      工作，以日薪新臺幣（下同）二千元計算，其得請求十三
      萬六千元。
    (3)非財產上之損害賠償：
      被告持割草機割傷原告致其肌肉及神經斷裂，原告精神上
      現仍處於暴力陰影下而受有極大痛苦，故此部分請求六十
      二萬元。
      依前所述，依民法第一百八十四條第一項前段、第一百九
      十三條第一項、第一百九十五條第一項前段之法律關係，
      訴請被告賠償，而聲明：1.被告應給付原告七十九萬一千
      六百元，及自刑事附帶民事起訴狀繕本送達之翌日起至清
      償日止，依週年利率百分之五計算之利息，2.願供擔保請
      准宣告假執行。
三、證據：提出醫療費用收據十四紙，診斷證明書、起訴書、薪
    水袋、(九十三)嘉基醫字第一○二一號函各一紙（以上均為
    影本）。
貳、被告抗辯：
    其經濟情況不佳，無力負擔賠償，而聲明：1.原告之訴及假
    執行之聲請均駁回，2.願供擔保請准宣告免為假執行。
參、本院依職權調取本院九十三年易字第一一七號刑事卷宗，並
    二次函詢財團法人嘉義基督教醫院（下稱嘉義基督教醫院）
    原告上開傷勢是否影響其挖生薑之工作、約多久期間始得痊
    癒，且查詢司法院稅務電子閘門系統，復函財政部臺灣省南
    區國稅局嘉義縣分局（下稱國稅局）兩造九十一至九十二年
    綜合所得稅申報及財產歸屬清單資料送院。
肆、本院判斷：
甲、程序方面：
    原告原請求八十萬七千六百元及法定遲延利息，嗣撤回看護
    費一萬六千元之請求（本院卷第五十九頁），而減縮為七十
    九萬一千六百元及法定遲延利息，核其情形，係減縮應受判
    決事項之聲明，依民事訴訟法第二百五十五條第一項第三款
    ，其訴之變更為合法，先予敘明。
乙、實體方面：
一、原告主張被告以割草機割傷原告，致其受有長約三十公分臉
    頰及頸部撕裂傷深及肌肉層併肌肉及神經斷裂之傷害。被告
    嗣經鈞院九十三年度易字第一一七號判決判處傷害罪確定，
    業據原告提出診斷證明書、起訴書附卷為憑，本院復依職權
    調取上開刑事卷宗核閱屬實，被告對此亦不爭執（本院卷第
    八十五頁爭點整理結果），應認為真實，故被告有故意傷害
    原告之侵權行為。
二、因故意或過失，不法侵害他人之權利者，負損害賠償責任。
    不法侵害他人之身體或健康者，對於被害人因此喪失或減少
    勞動能力或增加生活上之需要時，應負損害賠償責任。不法
    侵害他人之身體、健康、名譽、自由、信用、隱私、貞操，
    或不法侵害其他人格法益而情節重大者，被害人雖非財產上
    之損害，亦得請求賠償相當之金額。民法第一百八十四條第
    一項前段、第一百九十三條第一項前段、第一百九十五條第
    一項前段定有明文。
    被告故意傷害之侵權行為，侵害原告身體權、健康權，致原
    告支出醫療費用、減少勞動能力，且精神上受有痛苦，故被
    告依上開民法規定，其應負損害賠償責任，現就原告所主張
    之損害項目及金額分別審酌如下：
    (1)醫療費用：
      卷附醫療費用十四紙收據所示醫療總額已包含健保給付額
      及自付金額，然原告就上開醫療總額再加上自付金額請求
      醫療費用，就自付金額之部分已重複計算，故計算原告所
      得請求金額應僅以上開收據所示之醫療總額為據。本院細
      核上開收據所示就診日期、及就診科別分別為整形外科、
      神經科，認為上開醫療費用之支出均係治療原告傷勢所必
      要，故十四紙收據合計一萬三千一百六十三元，應予准許
      。至於原告逾此金額之請求，因其未能提出收據以供本院
      審核，故不能准許。
    (2)減少勞動能力之損害：
      本院二次函詢嘉義基督教醫院原告因上開傷勢是否影響其
      挖生薑之工作，該院發文日期為九十三年十二月六日函：
      「…自九十三年一月二日至九十三年五月三十一日於門診
      追蹤治療。因其受傷部位為臉部，與其四肢工作應無直接
      影響」。該院發文日期為九十四年二月十八日函：「乙○
      ○於九十二年十二月二十三日經急診入院，當日接受手術
      縫合治療，九十二年十二月三十日出院，九十三年一月二
      日門診拆線，…乙○○麻的位置係在以前傷口周圍，故判
      斷可能和以前受傷有關。因麻係不特定之疾病為病人主觀
      的感覺，也不影響工作，一般只需口服藥物治療即可」。
      依上開兩紙覆函，原告主張三個月又八日無法工作，即屬
      無據，且又未能提出其他證據以供本院審酌，故本院認僅
      得以住院期間即八日為其不能工作之期間，而原告於本院
      審理時陳稱：日薪願以一千二百元計算（本院卷第六十頁
      ），且被告對此亦不爭執（本院卷同頁），故原告此部分
      僅得請求九千六百元。
    (3)非財產上之損害賠償：
      原告受有長約三十公分臉頰及頸部撕裂傷深及肌肉層併
      肌肉及神經斷裂之傷害。而嘉義基督教醫院發文日期九十
      三年六月十九日函：「…傷口深及肌肉層及唾液腺，因傷
      及耳部神經，有耳部皮膚麻木之永久後遺症」。該院九十
      四年二月十八日函稱：「…整個傷口約需兩個月（傷及肌
      肉層），始能完全痊癒」，故原告所受傷勢非輕。被告
      僅因細故即持割草機割傷原告，其係故意。原告受有長
      達三十公分顏面撕裂傷，且須約二個月傷口始能完全痊癒
      ，衡人類愛美之天性及臺灣忌諱「破相」之風俗，可認原
      告精神上必感受相當程度之痛苦。原告原係生薑工人，
      現職為怪手司機，國小畢業，月薪七萬元，已婚，育有兩
      名子女，九十一年利息及營利所得合計七萬九千五百一十
      六元，九十二年薪資所得十八萬元，名下有一部怪手及投
      資所得三萬元。被告原為生薑工人，當時月薪約一、二萬
      元，離婚，九十一年薪資所得五千四百六十三元，九十二
      年薪資及其他所得合計三千四百八十九元，名下有一部車
      子，此有稅務電子閘門財產所得調件明細表及兩造九十一
      至九十二年所得申報及財產歸屬清單資料在卷得憑。本院
      審酌上開、、、所示原告傷勢及其精神上所受痛
      苦之程度、被告加害情形、兩造教育程度、職業、身分、
      地位、經濟情況，認非財產上之損害賠償以五十二萬元為
      適當，逾此金額之請求，即屬過當，不應准許。
      (1)、(2)、(3)合計為五十四萬二千七百六十三元（13163+96
      00+520000=542763）
      綜前所述，原告依民法第一百八十四條第一項前段、第一
      百九十三條第一項、第一百九十五條第一項前段之侵權行
      為法律關係，訴請被告給付五十四萬二千七百六十三元，
      及自刑事附帶民事起訴狀繕本送達（九十三年八月十日）
      之翌日起（即同年月十一日）至清償日止，按週年利率百
      分之五計算之利息，為有理由，逾此金額之請求，不應准
      許，而予駁回。
伍、因本件事實已經明確，故兩造其餘攻擊、防禦方法及所提證
    據，即無須再予審酌，附此敘明。
陸、原告勝訴部分，兩造均陳明願供擔保請准宣告假執行、免為
    假執行，經審核後分別酌定相當擔保金額准許之。而原告敗
    訴部分，因其訴既經駁回，則假執行之聲請即失依據，故併
    予駁回。
柒、結論：原告之訴一部為有理由，一部為無理由，依民事訴訟
    法第七十九條、第三百九十條第二項、第三百九十二條第二
    項，判決如主文。
中　　華　　民　　國　　94　　年　　9 　　月　　28　　日
               民二庭審判長法  官  蔡虔霖
                           法  官  林福來
                           法　官　陳琪媛
以上正本係照原本作成
如對本判決上訴須於判決送達後20日內向本院提出上訴狀
中　　華　　民　　國　　94　　年　　9　　月　　 28　　日
                           書記官　林柑杏
